ACORDAO-COMPLETO-2367721

ACÓRDÃO 14593/2019 ATA 44/2019 - PRIMEIRA CÂMARA

VISTOS, relatados e discutidos estes autos de embargos de declaração opostos pela Fundação Athletic Center e pela empresa NKP Teart Maison Buffet Ltda. - ME, contra o Acórdão 3023/2019-TCU-Primeira Câmara.
ACORDAM os Ministros do Tribunal de Contas da União, reunidos em sessão da Primeira Câmara, ante as razões expostas pelo Relator e com fundamento nos artigos 32, inciso II, e 34, da Lei 8.443/1992, em:
9.1. não conhecer dos embargos de declaração opostos por NKP Teart Maison Buffet Ltda. - ME;
9.2. conhecer dos embargos de declaração opostos pela Fundação Athletic Center para, no mérito, rejeitá-los;
9.3. dar ciência dessa deliberação aos embargantes e à Secretaria Especial do Esporte do Ministério da Cidadania e ao Procurador-Chefe da Procuradoria da República em Minas Gerais.

Embargos de declaração interposto por Fundação Athetlic Center,Nkp Teart Maison Buffet Ltda-Me contra decisão do Acórdão 3023/2019-TCU-Primeira Câmara.

Primeira Câmara

Entidades/órgãos do Governo do Estado de Minas Gerais.

3. Interessados/Responsáveis/Recorrentes:
3.1. Interessado: Ministério do Esporte (extinta) (02.961.362/0001-74)
3.2. Responsáveis: Athletic Center Turismo Esportivo Ltda. - ME (09.222.295/0001-15); Fundação Athetlic Center (04.786.928/0002-85); Kennedy Donald de Carvalho (XXX.211.046-XX); Nkp Teart Maison Buffet Ltda. - ME (65.345.944/0001-46)
3.3. Embargantes: Fundação Athetlic Center (04.786.928/0002-85); Nkp Teart Maison Buffet Ltda. - Me (65.345.944/0001-46).

13.1. Ministros presentes: Benjamin Zymler (na Presidência) e Walton Alencar Rodrigues (Relator).
13.2. Ministros-Substitutos convocados: Augusto Sherman Cavalcanti e Marcos Bemquerer Costa.
13.3. Ministro-Substituto presente: Weder de Oliveira.

ACORDAO-COMPLETO-2477497

Acórdão 7571/2021 - Primeira Câmara

ACORDAO-COMPLETO-2431120

Acórdão 10844/2020 - Primeira Câmara

WALTON ALENCAR RODRIGUES

Ministro Walton Alencar Rodrigues.

Cuidam os autos de embargos de declaração opostos por NKP Tear Maison Buffet Ltda. (peça 60) e pela Fundação Athletic Center (peça 57) , contra o Acórdão 3023/2019-TCU-Primeira Câmara, cujo teor da parte dispositiva foi vazado nos seguintes termos:
VISTOS, relatados e discutidos estes autos de tomada de contas especial instaurada pelo Ministério do Esporte, em desfavor da Fundação Athletic Center e respectivo presidente, Kennedy Donald de Carvalho, no período de 2001-2015, em razão da não-comprovação da aplicação regular dos recursos do Termo de Compromisso SLIE 0700706-01 (peça 1, p. 52-53, peça 2, p.1-2) , cujo objeto é a realização dos eventos "III Copa Internacional de Futebol" e o "X Brazil Cup", na cidade de Poços de Caldas/MG, entre 31/12/2008 e 30/12/2009.
ACORDAM os Ministros do Tribunal de Contas da União, reunidos em sessão da Primeira Câmara e ante as razões expostas pelo Relator, em:
9.1. rejeitar as alegações de defesa apresentadas por Kennedy Donald de Carvalho, Fundação Athletic Center, Athletic Center Turismo Esportivo Ltda. - ME e por NKP Teart Maison Buffet Ltda. - ME;
9.2. com fundamento nos arts. 1º, inciso I, 16, inciso III, alíneas "b" e "c", 19 e 23, inciso III, da Lei 8.443/1992, c/c os arts. 1º, inciso I, 202, § 6º, 209, incisos II e III, 210, caput, e 214, inciso III, do Regimento Interno do TCU, julgar irregulares as contas de Kennedy Donald de Carvalho e da Fundação Athletic Center, condenando-os, solidariamente com outros responsáveis, ao pagamento das importâncias a seguir especificadas e fixando-lhes o prazo de 15 (quinze) dias para que comprovem perante o Tribunal (art. 214, inciso III, alínea "a", do Regimento Interno) o recolhimento das dívidas ao Tesouro Nacional, atualizadas monetariamente e acrescidas dos juros de mora calculados a partir das datas discriminadas, até a data do efetivo recolhimento, na forma prevista na legislação em vigor:
9.2.1. débito solidário com a Fundação Athletic Center e Kennedy Donald de Carvalho (CPF XXX.211.046-XX) :
	VALOR 
	DATA 

	R$ 7.000,00
	5/3/2009

	R$ 7.000,00
	15/4/2009

	R$ 8.400,00
	15/4/2009

9.2.2. débito solidário com a Fundação Athletic Center, Kennedy Donaldo de Carvalho e NKP Teart Maison Buffet Ltda. - ME: 
	VALOR
	DATA

	R$ 59.935,81
	21/1/2009

	R$ 52.614,19
	21/1/2009

9.2.3. débito solidário com a Fundação Athletic Center. Kennedy Donald de Carvalho e Athletic Center Turismo Esportivo Ltda. - ME: 
	VALOR
	DATA

	R$ 26.500,00
	10/3/2009

	R$ 18.000,00
	11/2/2009

	R$ 21.844,78
	30/4/2009

9.3. aplicar a Kennedy Donald de Carvalho e à Fundação Athletic Center individualmente, a multa prevista no art. 57 da Lei 8.443/1992 c/c o art. 267 do Regimento Interno do TCU, no valor de R$ 150.000,00 (cento e cinquenta mil reais) , fixando-lhes o prazo de 15 (quinze) dias, a contar das notificações, para comprovarem, perante o Tribunal (art. 214, inciso III, alínea "a", do Regimento Interno) , o recolhimento das dívidas aos cofres do Tesouro Nacional, atualizadas monetariamente desde a data deste acórdão até a dos efetivos recolhimentos, se forem pagas após o vencimento, na forma da legislação em vigor;
9.4. autorizar, desde logo, nos termos do art. 28, inciso II, da Lei 8.443/1992 c/c o art. 219, inciso II, do Regimento Interno do TCU, a cobrança judicial das dívidas, caso não sejam atendidas as notificações;
9.5. encaminhar cópia desta deliberação ao Procurador-Chefe da Procuradoria da República em Minas Gerais, nos termos do § 3º do art. 16 da Lei 8.443/1992 c/c o § 7º do art. 209 do Regimento Interno do TCU, para adoção das medidas que entender cabíveis.
Em síntese, os embargantes apontam os seguintes vícios de contradição e omissão na deliberação fustigada:
- não-consideração de esclarecimento apresentado pela defesa acerca da antecipação de pagamento de serviços de fornecimento de alimentação, no valor de R$ 52.614,19, como forma de garantir reserva, valores e condições ajustados, em observância ao princípio da economicidade, tendo a empresa Teart Maison Buffet oferecido o menor preço, como demonstrados em documentos dos autos; 
- previsão, no contrato firmado entre a Fundação Athletic Center e a Teart Maison Buffet de aplicação de sanção em caso de descumprimento das obrigações de fornecimento de alimentação;
- ausência de vedação, no ordenamento jurídico, ao pagamento antecipado de serviços, observadas as devidas cautelas, conforme precedentes do TCU;
- contradição quanto a não considerar que a contratação da empresa Teart Maison Buffet, pertencente à genitora de Kennedy Donald de Carvalho, presidente da entidade convenente, Fundação Athletic Center, não se subsume ao rol taxativo de vedações inscritas no artigo 9º, § 3º, da Lei 8.666/1993, além do que não há qualquer vínculos de natureza técnica, comercial, econômica, financeira ou trabalhista entre a referida empresa o responsável pela assinatura do convênio (alegação específica da embargante Teart Maison Buffet) ;
- contradição entre a assertiva de que apenas equipes locais e de municípios próximos teriam participado do evento desportivo e a prova constante dos autos, no sentido de terem acorrido ao torneio futebolístico equipes de outras localidades, inclusive de São Paulo;
- não-consideração do saneamento de comprovantes de despesas não-previstas no plano de trabalho (locação de salão) , erroneamente inclusas na prestação de contas, as foras foram posteriormente substituídas por notas fiscais relativas a fornecimento de refeições e bebidas, com a discriminação de número de refeições e valores unitários;
- omissão quanto à substituição das notas fiscais vencidas por documentos fiscais idôneos, referentes aos serviços de fornecimento de alimentação, no valor de R$ 26.500,00, efetivamente prestados;
- inexistência de vedação ao pagamento antecipado das despesas de hospedagem, no montante de R$ 22.400,00, em período anterior à realização do torneio Brazil Cup 2009, considerado requisito obrigatório para garantia do valor praticado e disponibilidade de vagas no hotel;
- contradição quanto ao fato de a empresa Athletic Center Turismo Esportivo Ltda, durante a vigência do termo de compromisso (31/12/2008 a 30/12/2009) não pertencer a Kennedy Donald de Carvalho, mas às sócias Neusa Garcia de Carvalho e Kenya Beatriz de Carvalho. O acórdão embargado não teria considerado informação extraída da Receita Federal, constante da peça 31, a qual daria conta de que a empresa Athletic Center Turismo Esportivo Ltda tem, desde 5/3/2010, o Sr. Kennedy como sócio majoritário. Não teria havido, assim, omissão por parte deste responsável acerca de sua associação com a referida empresa em período posterior ao termo de compromisso.
Ao fim, os embargantes rogam pelo acolhimento dos declaratórios, a fim de sanar as contradições e omissões apontadas.
É o relatório.

Denis Junqueira Sampaio Lima (90.965/OAB-MG) e outros.

Não atuou.

TOMADA DE CONTAS ESPECIAL. TERMO DE COMPROMISSO. NÃO-COMPROVAÇÃO DA REGULAR APLICAÇÃO DOS RECURSOS ORIUNDOS DE PATROCÍNIO INCENTIVADO COM BASE NA LEI 11.438/2006. GRAVE VIOLAÇÃO AOS PRINCÍPIOS DA IMPESSOALIDADE, DA MORALIDADE E DA ECONOMICIDADE. CITAÇÃO DOS RESPONSÁVEIS SOLIDÁRIOS. REJEIÇÃO DAS ALEGAÇÕES DE DEFESA. IRREGULARIDADE. DÉBITO. MULTA. EMBARGOS DE DECLARAÇÃO OPOSTOS POR DOIS DOS RESPONSÁVEIS SOLIDÁRIOS. NÃO-CONHECIMENTO, POR INTEMPESTIVIDADE, DA PEÇA RECURSAL MANEJADA POR UM DOS EMBARGANTES. CONHECIMENTO DE OUTRO RECURSO. AUSÊNCIA DE OMISSÃO E CONTRADIÇÃO NA DECISÃO EMBARGADA. CIÊNCIA.

TOMADA DE CONTAS ESPECIAL (TCE)

não atuou.

Preliminarmente, não conheço dos embargos de declaração opostos pela empresa NKP Teart Maison Buffet Ltda. - ME em face do Acórdão 3023/2019-TCU-Primeira Câmara, tendo em vista manifesta intempestividade da peça recursal ser protocolada em 6/8/2019 (peça 60) . O embargante extrapolou o prazo de 10 (dez) dias estabelecido pelo artigo 34 da Lei 8.443/1992, cujo termo ocorreu em 1/8/2019, contado da data da ciência da notificação da deliberação embargada, na forma regimental, realizada em 22/07/2019 (peças 49 e 54) .
Preenchidos os requisitos de admissibilidade estabelecidos nos artigos 32, inciso II, e 34, conheço dos embargos de declaração opostos pela Fundação Athletic Center (peça 57) , contra o Acórdão 3023/2019-TCU-Primeira Câmara.
Por meio da deliberação embargada, o Tribunal julgou irregular tomada de contas especial instaurada pelo então Ministério do Esporte em desfavor da Fundação Athletic Center e do respectivo presidente, Kennedy Donald de Carvalho, condenou-os, solidariamente com as empresas NKP Teart Maison Buffet Ltda. - ME e Athletic Center Turismo Esportivo Ltda. - ME, ao ressarcimento de dano nas importâncias descritas no relatório antecedente, bem como aplicou aos dois primeiros responsáveis multa proporcional ao débito.
Inconformado com o Acórdão 3023/2019-TCU-Primeira Câmara, a embargante Fundação Athletic Center aponta os seguintes vícios de contradição e omissão na deliberação embargada:
Em epílogo, a Fundação Athletic Center pugna pelo acolhimento dos embargos declaratórios, a fim de serem sanadas as contradições e omissões apontadas.
Feita essa apresentação, passo a decidir.
As alegações da embargante deixam assente seu inconformismo quanto à decisão de mérito atacada. Pretende, pois, rediscutir o mérito, hipótese incompatível com a finalidade da via recursal eleita.
Isso posto, voto por que o Tribunal acolha a minuta de acórdão que ora submeto à deliberação do colegiado.
TCU, Sala das Sessões Ministro Luciano Brandão Alves de Souza, em 3 de dezembro de 2019.
WALTON ALENCAR RODRIGUES 
Relator